【裁判字號】    90,上易,886
【裁判日期】    900418
【裁判案由】    竊盜
【裁判全文】
臺灣高等法院刑事判決                              九十年度上易字第八八六號
    上  訴  人
    即  被  告  丙○○
右上訴人因竊盜案件，不服臺灣臺北地方法院，八十九年度易字一五○八號，中華民
國九十年一月十日第一審所為判決（起訴案號：臺灣臺北地方法院檢察署八十九年度
偵字第八一三五號及移送併辦：臺灣臺北地方法院檢察署八十九年度偵字第一三二九
四號、臺灣彰化地方法院檢察署八十九年度偵字第一八六七號）提起上訴，本院判決
如左：
    主  文
上訴駁回。
    事  實
一、丙○○曾於民國（下同）八十五年間因違反麻醉藥品管理條例案件，經臺灣士林
    地方法院判處有期徒刑四月，於八十五年七月十七日易科罰金執行完畢；又於八
    十六年間，因違反同條例案件，經臺灣士林地方法院判處有期徒刑六月，甫於八
    十七年十月二十日易科罰金執行完畢。詎猶不知悔改，竟基於意圖為自己不法所
    有之概括犯意，先於八十九年二月二十七日下午三時許，在彰化縣福興鄉○○村
    ○○街，經友人住處翻越頂樓圍牆並踰越落地窗而進入上開西勢街一三之二三號
    乙○○住家，徒手竊取其所有之電腦主機一台、手機一支、支票七紙、信用卡三
    張、金融卡七張、現金新臺幣（下同）壹萬餘元、證件、金飾一批等財物，得手
    後離去，旋於翌（二十八）日上午五時三十分許經警在桃園縣楊梅鎮○○○路楊
    梅收費站前查獲。復承繼上開概括犯意，與胡曉明（經臺灣臺北地方法院通緝中
    ，另結）基於共同犯意之聯絡，由胡曉明駕駛車牌ＣＹ－九二○八號自小客車搭
    載丙○○，依序於八十九年四月十六日下午九時許、翌（十七）日凌晨零時三十
    分許之夜間，由丙○○在車上把風，胡曉明則徒手踰越未上鎖之窗戶而分別侵入
    甲○○、丁○○位於臺北縣新店市○○○街七五號、臺北縣新店市○○路十六巷
    四號三樓之住宅行竊，連續竊得甲○○所有之國際牌影音光碟機一台及丁○○所
    有之行動電話三支、合作金庫提款卡一張、面額陸萬伍仟元之支票一紙、手錶一
    支、現金萬伍仟元等財物，得手後朋分現金伍仟元與丙○○，嗣於八十九年四
    月十七日凌晨一時許，為警在臺北縣新店市○○路十六巷口查獲。
二、案經臺北縣警察局新店分局移送臺灣臺北地方法院檢察署檢察官偵查起訴暨國道
    公路警察局第二警察隊移送臺灣彰化地方法院檢察署檢察官移送併辦。
    理      由
一、訊據上訴人即被告丙○○對有於八十九年二月二十七日在彰化縣福興鄉○○村○○街三二之八號乙○○住宅行竊之犯罪事實坦承不諱，惟矢口否認有於八十九年
    四月十六日、十七日與胡曉明共同行竊之犯行，辯稱：係胡曉明一人所為，伊當
    時在車上睡覺，後來胡曉明雖給伊伍仟元，然錢是借給伊，伊確實不知情，不能
    因伊在車上即謂伊在把風云云。經查，右揭犯罪事實已據證人即被害人乙○○及
    、甲○○、丁○○分別於警訊中指述綦詳，有渠等警訊筆錄（內政部警政署國道
    公路警察局刑事偵查卷八十九年二月二十八日、偵字第八一三五號卷第七頁、第
    八頁）在卷可參。次查，被告丙○○與胡曉明二人於右開時、地共同行竊之事實
    ，業據被告丙○○於警訊中坦承屬實陳稱：「胡曉明於十六日晚上十九時許打我
    行動電話，與他一起在永和出發，本來是要去找朋友借錢，但朋友不在，我們就
    沿途找尋行竊目標，先到直潭竊取國際牌ＤＶＤ放影機乙台，其餘都是在新店市
    ○○路竊得，都是胡曉明偷的，我只是在ＣＹ－九二○八號車內休息，我同夥胡
    曉明分給我現金新臺幣伍仟元。」（偵字第八一三五號卷第六頁反面），於偵查
    中供陳：「（是否知道胡曉明進去只是偷東西？）知道，有分錢，但這次我在睡
    覺。」等語綦詳（偵第八一三五號卷第三十四頁），核與共同被告胡曉明於警訊
    中供陳：「我是於十六日晚上十九時許打行動電話給丙○○，和他一起在永和出
    發，本來是要去找朋友借錢，但是朋友不在，我們就沿途找尋行竊目標，先到直
    潭，然後在到松林路。我侵入屋內行竊，丙○○則在車上把風。行竊所得之現金
    我先拿伍仟元給丙○○。」（偵字第八一三五號第四頁反面），於偵查中供承：
    「本來要借錢，沒借到，路上看到窗沒關的房子就進去偷東西，是同一晚上連續
    二次，十六日九時到十七日凌晨零時三十分。」（偵第八一三五號卷第三十四頁
    ）情節相符，自堪採信，被告丙○○嗣於原審及本院審理中翻異前供，辯稱未與
    被告胡曉明共同行竊，亦未在車上把風云云，係卸責之詞，不足採信。此外，復
    有被害人領回贓物所立之贓物認領保管單（偵字第八一三五號第九頁、第十頁）
    在卷可稽，本案事證明確，被告犯行洵堪認定，應予依法論科。
二、按窗戶與落地窗依社會通常觀念足認係防盜之設備，係屬安全設備，被告踰越之
    ，已使該安全設備失其防閑效用。故核被告踰越牆垣、安全設備侵入被害人乙○○住宅行竊，係犯刑法第三百二十一第一項第二款加重竊盜罪；踰越安全設備於
    夜間侵入被害人甲○○、丁○○住宅行竊，係犯同條項第一款、第二款加重竊盜
    罪，公訴人於證據並所犯法條欄漏引第二款，容有未當。被告就行竊被害人甲○○、丁○○之財物，與胡曉明間有犯意聯絡及行為分擔，應論以共同正犯。其先
    後三次竊盜犯行，時間緊接，所犯係構成要件相同之罪名，顯係基於概括犯意反
    覆為之，應依連續犯之規定論以情節最重之刑法第三百二十一條第一項第一款、
    第二款（即被害人丁○○部分）一罪，並加重其刑。又被告竊取被害人乙○○財
    物部分犯行（即臺灣彰化地方法院檢察署移送併辦之八十九年度偵字第一八六七
    號案、臺灣臺北地方法院檢察署八十九年度偵字第一三二九四號案）雖未據檢察
    官提起公訴，惟因與已起訴部分，有連續犯之裁判上一罪關係，為起訴效力所及
    ，自應併予審理。再被告曾於八十五年間因違反麻醉藥品管理條例案件，經臺灣
    士林地方法院判處有期徒刑四月，於八十五年七月十七日易科罰金執行完畢；又
    於八十六年間，因違反同條例案件，經臺灣士林地方法院判處有期徒刑六月，甫
    於八十七年十月二十日易科罰金執行完畢，有臺灣高等法院被告全國前案紀錄表
    、臺灣高等法院檢察署刑案紀錄簡覆表各一紙在卷可按，其於受有期徒刑執行完
    畢後五年以內再犯有期徒刑以上之本罪，為累犯，依刑法第四十七條規定遞加重
    其刑。
三、原審以被告罪證明確，本同上見解，適用刑法第二十八條、第五十六條、第三百
    二十一條第一項第一款、第二款、第四十七條，併審酌被告有前述之前科，竟不
    知悛悔，以闖空門之方式行竊，對社會大眾之居家安全有重大之危害，嚴重影響
    社會治安，及其犯後態度、目的、動機、犯罪所得等一切情狀，量處有期徒刑十
    月，以示懲儆。又臺灣臺北地方法院檢察署檢察官八十九年度偵字第一三二九四
    號移送併辦意旨另略以：被告丙○○基於概括之犯意，意圖為自己不法之所有，
    於（一）八十九年三月十九日下午五時許，侵入臺北縣汐止市○○○街三九號吳
    旦月住處，竊取護照、駕照、身分證、結婚證書、電子辭典、金融卡、存摺、皮
    包、現金貳萬餘元等物；（二）於八十八年間某日，侵入臺北市○○區○○路二
    段三五巷一八七弄六號五陳宏彥住處，竊取音響一組、高爾夫球具、皮鞋、駕照
    、信用卡及現金貳仟元等物；（三）八十九年三月底某日，侵入臺北縣汐止鎮○○○街三巷二三弄三號蔡侯峰叔住處，竊取信用卡二張、金融卡一張、相機、手
    錶、皮夾、項鍊等物；（四）於同年三月中旬某日，在臺北縣汐止市○○○路竊
    取雷淑玉皮包，內有金融卡二張、現金貳佰元等物，因認被告此部分亦涉有竊盜
    罪嫌云云。按犯罪事實應依證據認定之，無證據不得推定其犯罪事實，刑事訴訟
    法第一百五十四條定有明文；又事實之認定，應憑證據，如未能發現相當證據，
    或證據不足以證明，自不得以推測或擬制之方法，以為裁判基礎，業經最高法院
    四十年台上字第八六號判例闡釋在案。質之被告堅決否認有此部分竊盜犯行，辯
    稱：於其住處扣得之金融卡、信用卡係其於查獲前一、二個月在汐止釣蝦場所拾
    獲，用塑膠袋裝，非伊所竊取等語。經查，本案被害人吳旦月、陳宏彥、蔡侯峰
    叔、雷淑玉均係事後發覺財物被竊，且均自承不知何人所竊，有渠等警訊筆錄多
    紙在卷可憑，是其指述與贓物認領保管收據等均僅能證明該證件確係贓物，顯然
未能證明被告確為下手行竊之人。且持有贓物，在社會生活經驗上，原因非僅止
    於一端，無從以被告持有贓物進而忖度其來源，縱被告係以竊盜、搶奪、詐欺、
    侵占、拾得遺失物或故買贓物等犯罪手段取得該物，所涉犯罪構成要件各不相同
    ，亦不能因其來源交待不清率爾推定其犯行，致違刑事訴訟法發現真實之目的。
    參以於被告住處除扣得金融卡、信用卡外，並未扣得前開被害人失竊之其餘物品
    ，足佐被告辯稱該信用卡、金融卡係拾獲，非不可採信。是在別無其他積極證據
    足證下，實難逕行推定被告涉有此部分竊盜罪嫌。此外，復查無其他積極證據，
    足認被告有前開移送併辦意旨所指之竊盜罪嫌，自無從併予審理，應退由檢察官
    另行偵查，附此敘明。其認事用法均無不合，被告上訴意旨猶執陳詞否認犯罪，
    並指摘原判決不當，為無理由，應予駁回。
據上論斷，應依刑事訴訟法第三百六十八條，判決如主文。
本案經檢察官呂光華到庭執行職務
中      華      民      國       九十      年      四     月    十八    日
                                      臺灣高等法院刑事第二十五庭
                                          審判長法  官  許  國  宏
                                            法  官  林  勤  純
                                                法  官  洪  光  燦
右正本證明與原本無異。
不得上訴。
                                                書記官  陳  玉  嬋
中      華      民      國       九十      年      四     月    十九    日
附錄：本案論罪科刑法條全文
刑法第三百二十一條
犯竊盜罪而有左列情形之一者，處六月以上五年以下有期徒刑：
一、於夜間侵入住宅或有人居住之建築物、船艦或隱匿其內而犯之者。
二、毀越門扇、牆垣或其他安全設備而犯之者。
三、攜帶兇器而犯之者。
四、結夥三人以上而犯之者。
五、乘火災、水災或其他災害之際而犯之者。
六、在車站或埠頭而犯之者。
前項之未遂犯罰之。


司法院資訊處製作；財團法人民間司法改革基金會備份。
